臺灣桃園地方法院刑事判決　　　　　　　　　　　　　九十一年度訴字第三八二號
　　公　訴　人　臺灣桃園地方法院檢察署檢察官
　　被　　　告　丙○○
　　指定辯護人　本院公設辯護人　丁○○
右列被告因殺人未遂案件，經檢察官提起公訴（九十年度偵字第二○九六四號），本
院判決如左︰
    主  文
丙○○傷害人之身體，處有期徒刑肆月，如易科罰金，以參佰元折算壹日，扣案之瑞
士刀壹把沒收；又傷害人之身體，處有期徒刑肆月，如易科罰金，以參佰元折算壹日
；應執行有期徒刑陸月，如易科罰金，以參佰元折算壹日，扣案之瑞士刀壹把沒收。
    事  實
一、丙○○係位於桃園市○○路○段二一○巷之豐田大郡社區住戶，於民國九十年十
    二月二日下午六時五十分許，在豐田大郡社區地下一樓住戶休閒中心，與亦為該
    社區住戶並擔任休閒中心管理員之己○○為休閒中心貴賓室使用問題發生爭執，
    雙方並因此拉扯，丙○○竟基於傷害之犯意，徒手掐住己○○頸部，致其受有頸
    部挫傷之傷害；適己○○配偶甲○○至該處見狀，即將丙○○拉開，並告稱有事
    可至一樓中庭談，丙○○心有未甘，在隨甲○○至一樓中庭時，竟自隨身攜帶之
    皮包內抽出瑞士刀一把，甲○○見狀乃隨手自地上拿起拖把防身，而社區管理委
    員會總幹事戊○○及警衛乙○○等人見狀亦急上前勸丙○○將刀放下，丙○○卻
    不理會，先持刀向甲○○、乙○○等人揮舞，待見己○○上樓至一樓中庭處時，
    竟接續前述傷害之犯意衝至己○○身旁，以左手自己○○後方扣住其後肩部，右
    手持該瑞士刀比住己○○身體，在己○○欲掙脫而正面轉向丙○○之際，丙○○
    乃持瑞士刀朝己○○身體處刺下，第一刀己○○以左手臂抵擋，僅劃破其衣服袖
    子處而未能得逞，丙○○復接續刺第二刀，己○○再抬左手臂抵擋，造成己○○
    受有左手前臂長度約一公分、深度約零點五公分撕裂傷；甲○○見丙○○竟持刀
    刺傷己○○，立即衝上欲奪其手中刀子，詎丙○○另行基於傷害甲○○身體之犯
    意，持刀子朝甲○○胸部劃去，致甲○○受有胸部二處穿刺傷，甲○○受傷後即
    朝丙○○處撲去抱住丙○○，二人倒地前，丙○○復接續上開傷害甲○○身體犯
    意，反手持刀朝甲○○背部刺下二刀，致甲○○受有背部及脊柱中線部分各有一
    處長度約一點五公分、深度零點五公分之撕裂傷；乙○○、戊○○等人見狀即合
    力將丙○○制服在地，並扣得丙○○所有持以傷害之上開瑞士刀一把。
二、案經甲○○、己○○訴請桃園縣警察局桃園分局報告臺灣桃園地方法院檢察署檢
    察官偵查起訴。
    理  由
一、訊據被告丙○○固坦承於右揭時、地為豐田大郡社區休閒中心貴賓室使用問題與
    告訴人己○○發生爭執、拉扯之事實，惟矢口否認有上開傷害犯行，辯稱：伊未
    以手掐己○○脖子，亦未持刀刺傷己○○，其傷是碰撞所造成；伊甫上樓告訴人
    甲○○即從背後將伊撲倒在地，隨即持木棍猛打伊頭部，己○○及在場之其他警
    衛亦加入毆打，混亂中伊在地上發現一把瑞士刀，為求自保乃撿起向甲○○、己○○及警衛等揮舞，但仍被其等撲倒並將刀搶走，伊並未持刀刺傷甲○○，甲○○的傷亦是碰撞所造成，伊當時係正當防衛云云。惟查：
    (一)被告與己○○於右開時、地，因貴賓室使用問題發生爭執後，被告即徒手掐住
      己○○頸部，致其受有頸部挫傷之傷害，除據己○○於警訊及偵、審指訴綦詳
      外，且核與卷附敏盛綜合醫院診斷證明書、急診病歷所載因此受有之傷害相符
      。
    (二)被告與己○○發生爭執後，己○○之夫甲○○將被告拉開，其後被告與甲○○
      至該處一樓中庭，被告即自隨身攜帶皮包內取出所有瑞士刀一把朝甲○○揮舞
      等事實，亦據甲○○於警訊及偵、審中指訴明確。證人即在場社區警衛乙○○
      於警訊中證稱：（丙○○所持刀子）他隨手攜帶從皮包拿出來的，即是殺傷人
      所用之刀子等語（見偵查卷第一四頁反面），於偵查中證稱：伊是尾隨丙○○
      上樓卻看到他在翻動皮包，當時伊警覺到他可能要拿凶器，伊就超過去擋他和
      范之間，並要他將刀子放下，他卻朝伊等揮動等語（見偵查卷第二八至二九頁
      ），於本院調查中證稱：當天因為聽到休閒中心有人打架，伊就跟同事陳兆麟
      下去查看，伊等到時他們已經打完了，丙○○走在前面，他跟甲○○走到樓梯
      中間就互相對峙，陳兆麟擋在中間，後來看到被告有在翻動皮包，之後看到拿
      了一把瑞士刀等語（見本院九十一年五月一日訊問筆錄）。證人即在場之社區
      管理委員會總幹事戊○○亦於偵查中證稱：伊到中庭時，張、范二人正在對峙
      並爭吵，伊上前勸架，發覺張手上持刀等語（見偵查卷第三一頁反面）。均互
      核一致
    (三)被告與甲○○在該處一樓中庭對峙之際，適己○○自地下一樓上來該處，被告
      見狀即衝至己○○身旁，以左手自己○○後方扣住其後肩部，右手持該瑞士刀
      比住己○○身體，在己○○欲掙脫而正面轉向丙○○之際，丙○○持該瑞士刀
      朝己○○身體處刺下，第一刀己○○以左手臂抵擋，僅劃破其衣服袖子處，丙○○復接續刺第二刀，己○○再抬左手臂抵擋，造成己○○受有左手前臂長度
      約一公分、深度約零點五公分撕裂傷等情，亦據己○○於本院調查中指稱：˙
      ˙˙後來伊聽到樓上很大聲，伊就上樓去看，被告就拿一把刀衝過來從背後押
      住我˙˙˙後來伊要掙脫，他從伊背後持刀朝伊身上刺過來，伊就用左手臂去
      擋一刀劃破衣服的袖子，一刀劃到伊的左手臂等語（見本院九十一年五月一日
      訊問筆錄），於本院審理中指稱：他當時是押著伊然後一手拿刀比著伊˙˙˙
      那時伊很緊張可能是伊要掙脫，那時是冬天伊衣服穿很厚，被告第一刀刺下來
      的時候，伊以左手去擋，只刺破衣服，第二刀刺下來的時候有刺到伊的手等語
      （見本院九十一年九月二十六日審判筆錄）。核與甲○○於本院調查中指稱：
      ˙˙˙雙方僵持一陣子，後來他看到伊太太上樓要攻擊伊太太，所以伊就衝上
      去，他就跑到伊太太的右手邊等語（見本院九十一年五月一日訊問筆錄），於
      本院審理中指稱：˙˙˙被告當時大概是以左手扣住伊太太後肩部，右手持刀
      ，但並未做刺殺的動作只是比著而已等語（見本院九十一年九月二十六日審判
      筆錄），相互一致。即證人乙○○亦於本院調查中證稱：˙˙˙之後被告衝到
      廁所旁邊壓住己○○，他是站在己○○的背後，左手扣住她的脖子右手反手持
      刀比著己○○，刀間距離己○○的身體約十來公分˙˙˙因為己○○要掙脫把
      被告推開，被告就往她的手上刺了二刀等語（見本院九十一年五月一日訊問筆
      錄），於本院審理中證稱：˙˙˙被告是用左手扣住己○○的頸部，右手持刀
      ，本來有朝向復部，後來有朝向頸部，但倒是沒有刺向己○○的動作，但後來
      己○○掙脫的時候，有被刀子刺傷等語（見本院九十一年九月二十六日審判筆
      錄），均與上情大致相符。而己○○左手前臂因此受有上開撕裂傷等傷害，亦
      有其敏盛綜合醫院診斷證明書、該院九十一年五月三日九一敏醫字第四七二號
      函所附來函回覆稿、急診病歷等在卷可按。
    (四)被告雖辯稱：己○○、甲○○上開所指與證人乙○○所述當時壓制情況互有出
      入，而否認渠等上開所指真實性云云。惟按告訴人、證人之陳述有部分前後不
      符，或相互間有所歧異時，究竟何者為可採，法院仍得本其自由心證予以斟酌
      ，非謂一有不符或矛盾，即應認其全部均為不可採信，尤其關於行為動機、手
      段及結果等之細節方面，告訴人之指陳，難免故予誇大，證人之證言，有時亦
      有予渲染之可能；然其基本事實之陳述，若果與真實性無礙時，則仍非不得予
      以採信，此有最高法院七十四年臺上字第一五九九號判例意旨可資參照。經查
      ，就被告當時確係持刀壓制己○○並刺傷此重要基本事實，己○○、甲○○及
      證人乙○○上開所述，均互核一致，至被告當時係扣住己○○何處、刀比向己○○何部位、朝何處刺下此細節過程，渠等或因時日經過而記憶漸趨模糊，參
      以本件當時情況應甚為混亂、急迫，渠等因此而互有出入不一之陳述，實合於
      常情；而依本院審理當庭命甲○○模擬被告當時持刀挾持並刺傷己○○之過程
      （參本院卷附照片），並佐以己○○上開傷害部位等情以觀，堪認被告當時確
      係以左手扣住己○○後肩部，在己○○欲掙脫之際，持刀朝己○○身體處刺下
      ，而己○○當時以左手抵擋始受有上開傷害。是被告執渠等上開細節所述互有
      出入而否認有傷害事實，按上說明，自無足取。
    (五)甲○○見丙○○持刀刺傷己○○後，立即衝上欲奪其手中刀子，丙○○復持刀
      子朝甲○○胸部劃去，致甲○○受有胸部二處穿刺傷，甲○○受傷害後，即朝
      丙○○處撲去，二人倒地前，丙○○復反手持刀朝甲○○背部刺下二刀，致甲○○受有背部及脊柱中線部分各有一處長度約一點五公分、深度零點五公分之
      撕裂傷，二人倒地後，乙○○、戊○○等人見狀即合力將丙○○所制服在地，
      並扣得丙○○所有持以傷害之上開瑞士刀一把等情，亦據甲○○於警訊中指稱
      ：˙˙˙伊撲向他要搶刀子，結果未搶到，丙○○被伊抱住前，他以該把刀子
      連續劃傷伊胸前二處，抱住他後，丙○○以該把刀子由上往下又連續刺伊的背
      後，造成二處深約二公分的穿刺傷，之時社區守衛乙○○把他手拿刀子搶下才
      停止等語，於偵查中指稱：˙˙˙伊趕快過去胸口還被他劃一刀，然後伊等二
      人都摔倒在地上，他就反手握刀繼續往伊背部刺了二刀，後來是警衛將他刀搶
      下，其餘三人將他制服在地上他才住守等語（以上見偵查卷第八、第二八頁）
      ，於本院調查中指稱：˙˙˙雙方僵持一陣子，後來他看到伊太太上樓要攻擊
      伊太太，所以伊就衝上去，他就跑到伊太太右手邊，於是伊就撲上去要奪他的
      刀子，兩個人撲倒在地上，伊在上面，他在下面，他就反手持刀尖向下猛刺伊
      背部，至於伊胸部的傷是在撲倒前被他劃傷的等語。核與證人乙○○於警訊中
      證稱：˙˙˙丙○○又揮刀子刺第二次向己○○的身體，己○○又以手擋後造
      成傷害，甲○○看見即撲向丙○○，正面抱住身體、腰部，手未抱到，丙○○
      手持刀子，刀鋒朝上，後橫向多次甲○○的胸部，分開雙方時，丙○○手持刀
      子換刀鋒朝下，連續刺向甲○○的背部等語，於偵查中證稱：˙˙˙接著范衝
      上去胸口被劃到，並在范抱住他及我要搶他刀時，舉刀刺范背部等語（以上見
      偵查卷第一四頁反面、第二九頁），於本院調查中證稱：˙˙˙之後甲○○衝
      上前把被告抱住，兩人倒地前被告反手持刀往范背部刺了二刀，最後伊等才向
      前將被告制服把刀子奪下來等語相符。證人戊○○亦於本院調查中證稱：當時
      情況確如證人乙○○所述等語。而甲○○因此受有胸部兩處穿刺傷、背部及脊
      柱中線部分各有一處長度約一點五公分、深度零點五公分之撕裂傷等傷害，亦
      有其敏盛綜合醫院診斷證明書、該院九十一年五月三日九一敏醫字第四七二號
      函所附來函回覆稿、急診病歷等在卷可按。此外，復有被告持以刺傷己○○、
      甲○○之瑞士刀一把此扣案物可資佐證。
    (六)被告雖以前詞辯稱：伊未以手掐己○○脖子，亦未持刀刺傷己○○、甲○○，
      伊上樓時甲○○即持木棍往伊頭上猛敲，把伊制服在地上，己○○亦持木棍往
      伊身上猛打，伊為求自保，看到該處地有一把瑞士刀拿起來揮舞，己○○、甲○○的傷是碰撞所造成云云。然查，依卷附敏盛綜合醫院診斷證明書所載，己○○係頸部挫傷，此傷勢當非如被告所稱係碰撞所造成。再者，被告辯稱扣案
      瑞士刀一把非伊所有，而係在該處隨手取得乙節，不僅核與前開甲○○所指及
      證人乙○○、戊○○所述相左，且證人即本案處理員警庚○○亦於本院審理中
      證稱：因為被告堅持他是原告，伊跟他表示要處理殺人未遂的時候，他就不肯
      承認刀子是他的，但先前還有承認刀子是他的等語（見本院九十一年九月二十
      六日審判筆錄），足徵被告顯係事後情虛卸責之詞。而被告辯稱未持該刀刺傷
      己○○、甲○○一事，不僅核與前開己○○、甲○○所指，及證人乙○○、戊○○所述相悖，且己○○、甲○○遭刺傷之傷害，依卷附敏盛綜合醫院九十一
      年五月三日九一敏醫字第四七二號函所附簽註意見表及急診病歷表所載，己○○之左前臂撕裂傷係約長度一公分，深度約零點五公分，甲○○之背部兩處穿
      刺傷係後方背部及脊柱中線部分各有一處撕裂傷，長度約一點五公分，深度零
      點五公分，此絕非如被告所辯係碰撞所造成。此外，被告辯稱伊上樓即被甲○○、己○○持木棍毆打在地上云云，固提出其敏盛綜合醫院診斷證明書為據，
      然細譯被告所指遭甲○○、己○○毆打一節，於偵查中係先辯稱：˙˙˙後來
      范要伊上樓談，但在才上去，范即從後方將伊撲倒，然後劉就持木棍猛打伊頭
      部，現場其他警衛看到也跟著上來打云云（見偵查卷第三二頁反面），其後於
      本院調查中係供稱：˙˙˙後來到一樓中庭甲○○拿木棍往伊頭上猛敲，把伊
      壓制在地上，此時己○○也拿木棍往伊身上猛打，其他的警衛只是袖手旁觀云
      云（見本院九十一年五月一日訊問筆錄），是被告就如何遭制服在地上，甲○○、己○○係一人或分持木棍毆打，在場是否還有其他警衛一起毆打等此遭毆
      打之重要基本事實，先後陳述不僅誇大不一，且甲○○、己○○均堅詞否認有
      持木棍毆打被告之情，即證人乙○○、戊○○亦於本院調查中均證稱：當天未
      看見被告遭人毆打等語，且被告其後係遭甲○○撲倒，由證人乙○○、戊○○
      合力一併將被告制服並扣得其所有瑞士刀一把此情已如上述，是被告所提前開
      診斷證明書所載：於九十年十二月三日急診就診，需注意觀察頭部外傷，是否
      合併延遲性顱內出血現象，及其後同年月十一日經診斷為頭部外傷，合併頭皮
      下血腫，並有腦震盪，背部、鼻部挫傷合併擦傷等語，恐係被告遭制服過程中
      所致，自無從據此認定被告當時係先遭甲○○、己○○毆打。是被告前開所辯
      ，既與卷附事證不符，故其辯稱當時係先遭甲○○、己○○攻擊，伊始持刀揮
      舞係正當防衛云云，要屬臨訟卸責之詞。綜上所述，本件被告傷害犯行已經證
      明，應依法論科。
二、核被告所為，均係犯刑法第二百七十七條第一項之傷害罪。被告以手掐傷己○○
    脖子、持刀刺傷己○○左手前臂之行為，及其後持刀刺傷甲○○胸部、刺甲○○
    背部二刀之行為，均係組成其傷害犯行之各個動作，為接續犯，應僅各成立單一
    傷害罪。被告先後二次傷害犯行，時間雖甚為緊接，且犯罪構成要件相同，所犯
    罪名又屬同一，惟按前所述，本件係因被告與己○○發生爭執始起意傷害，其後
    甲○○為阻止被告傷害己○○時，被告始動手傷害甲○○，核其傷害甲○○部分
    犯意應屬另行起意，自應就被告所為二次傷害行為予以分論併罰。至公訴意旨雖
    以：本件己○○、甲○○所受之傷害雖僅係頸部撕裂傷或胸背部穿刺傷，然人身
    之頸部、背部均屬要害部位，如以利刃猛刺，當有致命之高度危險，被告就此當
    有所知悉或可得預知，被告明知於此，卻仍持利刃猛刺被害人頸部、背部等重要
    部位，顯見其具有殺人之犯意，而認被告所為係犯刑法第二百七十一條第二項、
    第一項之殺人未遂罪。惟按殺人未遂與傷害之區別，應以加害時有無殺意為斷，
    而行為人究係基於殺人之故意或傷害之故意，既為行為人內心之主觀意思，則本
    院判斷時須依行為當時所存在之一切客觀情況，如行為人與被害人之關係、犯罪
    動機、攻擊所用器具、攻擊部位、用力強弱等情況加以推斷。經查：(一)本件被告
    與己○○、甲○○並不認識，己○○、甲○○僅在該社區見過被告，彼此並無間
    隙，此據己○○、甲○○於警訊中陳述明確，況且本件衝突發生原因僅係貴賓室
    使用問題，被告實無因此細故引發殺人動機之可能。(二)本件被告雖係持瑞士刀攻
    擊己○○、甲○○，惟己○○部分，雖其於警訊及偵查中指稱：被告係持刀抵住
    其脖子，並朝其脖子處刺下云云，惟己○○其後不僅於本院審理中否認之，並指
    稱被告當時是持刀比著，並未抵住其脖子，且係在其掙脫之際，被告始朝其身體
    刺下等語，此核與甲○○、乙○○前開於本院審理中所述互合一致，是公訴人認
    己○○頸部挫傷係被告持刀抵住所致，及持刀朝己○○脖子處猛刺一事，恐有違
    誤；至甲○○部分因此所受傷害為胸部兩處穿刺傷、背部兩處穿刺傷，其中背部
    係後方背部及脊柱中線部分各有一處撕裂傷，長度約一點五公分，深度零點五公
    分，此均非致命傷害，況且，甲○○抱住被告之際，當時並未自被告手中奪下瑞
    士刀，若被告真有致甲○○死亡之故意，則甲○○所受傷害當不只如此。(三)綜上
    ，本院依被告與己○○、甲○○間之關係、本件攻擊之動機、所用器具、攻擊部
    位、用力強弱、己○○、甲○○因此所受傷勢等情況加以判斷，難認被告持刀加
    害當時係基於殺人之犯意，按上說明，本件被告係基於傷害犯意而持刀攻擊己○○、甲○○，甚為顯然。是公訴人認被告涉有殺人未遂罪嫌，容有誤會，惟本件
    被告持瑞士刀傷害己○○、甲○○二人身體之基本社會事實仍屬同一，起訴法條
    應予變更。爰審酌被告與己○○、甲○○因細故發生爭執即持刀相向，且一再飾
    詞卸責，犯後態度不佳，及己○○、甲○○所受傷害等一切情狀，分別量處如主
    文所示之刑，並依法定其應執行之刑及諭知易科罰金之折算標準，以示懲儆。扣
    案之瑞士刀一把為被告所有且係供犯本件傷害罪所用之物，已如前述，應依刑法
    第三十八條第一項第二款，宣告沒收。
據上論斷，應依刑事訴訟法第二百九十九條第一項前段、第三百條，刑法第二百七十
七條第一項、第五十一條第五款、第四十一條第一項、第三十八條第一項第二款，罰
金罰鍰提高標準條例第一條前段、第二條，判決如主文。
本案經檢察官廖先志到庭執行職務。
中      華      民      國    九十一    年      十      月     十一     日
                              臺灣桃園地方法院刑事第五庭
                                  審判長法  官  江  振  義
                                        法  官  陳  彥  宏
                                        法  官  許  泰  誠
右正本證明與原本無異。
如不服本判決應於收受送達後十日內向本院提出上訴書狀，其未敘述上訴之理由者並
得於提起上訴後十日內向本院補提理由書（均須按他造當事人之人數附繕本）。
                                        書記官  蕭  琪  男
中      華      民      國    九十一    年      十      月     十一     日
附錄本案論罪科刑法條：
刑法第二百七十七條
傷害人之身體或健康者，處三年以下有期徒刑，拘役或一千元以下罰金。
犯前項之罪，因而致人於死者，處無期徒刑或七年以上有期徒刑，致重傷者，處三年
以上、十年以下有期徒刑。
